# 请教陈版和各位有经验的老师，石化行业生产中作为催化剂使用的贵金属处置时，因贵...

提问人：huangmobaihe 时间：2021-05-31 17:17:56
请教陈版和各位有经验的老师，石化行业生产中作为催化剂使用的贵金属处置时，因贵金属价格波动或含量差异而产生的大额的处置收益能否冲减新更换的催化剂的入账价值？
背景：企业正常生产需要每三年更换一次贵金属催化剂，被更换催化剂需要将贵金属处置，处置价款通常根据贵金属含量及处置时点的贵金属市价确定。但是由于以下 3 点原因，导致残值和实际处置金额差异较大，且这种差异是无法在入账时进行准确预计的：
1 、贵金属价格波动较频繁，处置时的残值与当初预计的残值存在较大偏差；
2 、催化剂贵金属含量因厂家或品牌不同而存在偏差。不同厂家的催化剂贵金属含量不同（贵金属催化剂从国外采购，每次采购的催化剂厂家会有不同，不同厂家的催化剂贵金属含量不同）；
3 、催化剂的供应商与贵金属回收商不是同一家公司，不能提前约定好处置价值。
以上原因导致贵金属的处置价款与估计的净残值差异有较大差异，导致每三年可能存在较大的资产处置收益或损失。更换催化剂是石化行业的常见事项，经查询同行业上市公司的数据，并未见大额的因催化剂处置而产生的资产处置收益或损失。
可选择的方案：
1 、计入资产处置收益，若金额较大，则作为会计估计变更（最贴近准则，但是实操中未见同行业有大额的因催化剂处置而产生的大额处置收益或损失）；
2 、一次性冲减当期成本；（由于金额较大，会使年底毛利率异常）；
3 、冲减新更换的催化剂的入账价值。
请教陈版，以上 3 中方案，哪个是实操中的常规做法，方案 3 可否执行？

回答人：chenyiwei
应采用第一种做法：计入资产处置收益。其他两种方法都是不恰当的。
参考：《中审众环研究 2020 》之“问题1-1-4（拆除旧房并建造新房时，旧房原账面价值的处理）”、“问题1-1-33（生产中作为催化剂使用（正常消耗很小）的贵金属的核算）”。